【裁判字號】    97,交訴,147
【裁判日期】    980415
【裁判案由】    公共危險等
【裁判全文】
臺灣臺北地方法院刑事判決             97年度交訴字第147號
公  訴  人  臺灣臺北地方法院檢察署檢察官
被      告  甲○○
上列被告因公共危險等案件，經檢察官提起公訴（97年度偵字第
17105號），本院判決如下：
    主  文
甲○○因過失傷害人，處拘役伍拾日，如易科罰金，以新臺幣壹
仟元折算壹日; 又駕駛動力交通工具肇事，致人受傷而逃逸，處
有期徒刑陸月，如易科罰金，以新臺幣壹仟元折算壹日。
    事  實
一、甲○○之駕駛執照業於民國91年9月3日經依法註銷，迄未依
    法重新考領。其於無駕駛執照狀態下，竟於民國97年5月22
    日14時許，猶駕駛車牌號碼GK-7805號自用小客貨車，沿芳
    蘭路南往北方向行駛，行經設有禁止左轉標誌之臺北市○○
    路口時，本應遵守標誌行駛，不得在該路口左轉，而依當時
    情形，客觀上並無不能注意之情事，竟未遵守標誌而貿然違
    規左轉，適乙○○騎乘車牌號碼352-CGZ號重型機車自對向
    直行而來，不意甲○○突然違規左轉，乙○○見狀後立即採
    取緊急煞車及向右偏閃之閃避措施，造成其重心不穩失控摔
    倒滑行，而受有四肢多處擦傷之傷害。詎甲○○見狀雖在路
    中暫停並下車，但在乙○○表示將通知警方到場處理時，其
    非但未留下協助並等候警察前來，竟另行起意迅即駕車逃逸
    。幸乙○○立即記下車號報警，始經警方循線查獲上情。
二、案經乙○○訴由臺北市政府警察局大安分局報告臺灣臺北地
    方法院檢察署檢察官偵查起訴。
    理  由
一、訊據被告甲○○固坦承於前開時、地，駕駛上開車輛，在上
    述設有禁止左轉標誌之交岔路口違規左轉，告訴人自對向駛
    來時，曾當場倒地滑行，其於告訴人表示將通知警方到場處
    理，未留在現場即駕車離開等情不諱，惟矢口否認有何過失
    傷害及肇事逃逸之犯行，並辯稱: 是告訴人騎車太快才跌倒
    的，我並沒有撞到告訴人，我是基於人道精神而下車，但告
    訴人很兇，我不想起爭執，所以開車離開云云。惟查:
  (一)被告於上揭時間，駕駛上開車輛，在上述設有禁止左轉標誌
    之交岔路口違規左轉，致告訴人乙○○騎乘上開重型機車自
    對向駛來時，因緊急煞車向右偏閃造成重心不穩失控摔倒滑
    行而受有上開傷害等情，業據證人即告訴人乙○○於本院審
    理時結證: 當時是下午2點多，那個路口車流量都一直很多
    ，我先等紅燈後再起步，我是第二部機車。該處禁止左轉，
    他突然左轉，我沒有意會到，導致我驚嚇緊急煞車跌倒，我
    手腳擦傷等語在案（參本院98年4月1日審判筆錄），並有告
    訴人所提出之臺北市立聯合醫院仁愛院區於97年5月24日所
    出具之診斷證明書（參偵卷第12頁，記載告訴人於97年5月
    22日至該院急診，診斷結果為四肢多處擦傷。），及臺北市
    政府警察局大安分局交通分隊員警鄭明勇製作之現場圖、道
    路交通事故調查報告表、車號查詢汽車車籍、現場照片、被
    害人乙○○所騎乘之機車照片（參偵卷第14、18-20、26-29
    頁）、被告所駕駛之上開汽車照片等在卷可考（附於本院卷
    ）。
  (二)按「駕駛人駕駛汽車，應遵守道路交通標誌、標線、號誌之
    指示。」，道路交通安全規則第90條定有明文。經查，依卷
    附之現場照片所示（參偵卷第27頁），本案肇事路口確實設
    有明顯之禁止左轉標誌。質之被告自承於本案發生前已有多
    次經過該路口之經驗，是被告對於該路口禁止左轉自當知之
    甚詳。衡諸當時狀況，日間有自然光線、天氣晴、路面乾燥
    ，視距良好，客觀上並無不能注意之情事。但被告竟仍貿然
    在該路口進行左轉，當時行駛於對向之告訴人基於對交通標
    誌之信賴，自無法預測行駛於對向之被告會有突然左轉之行
    為，於其行向之號誌轉為綠燈時，當即自然地加速前進。待
    告訴人行至交岔路口時，因突見被告左轉而進入其行進中之
    車道，自極易造成告訴人之驚嚇，告訴人為閃避被告所駕駛
    之車輛，而採取緊急煞車向右側偏閃之措施，其所實施之閃
    避措施並無不當。若非因被告之違規左轉行為，告訴人當無
    須採取上項措施之必要，告訴人亦不致因而失控滑倒受傷。
    是被告就本件車禍事故之發生，確有過失，且與告訴人之上
    開傷害結果有相當因果關係。本件車禍事故之原因，前經送
    請臺北市車輛行車事故鑑定委員會鑑定結果亦同認被告違規
    左轉為本件車禍事故之肇事原因，告訴人則無肇事因素，亦
    有臺北市交通事件裁決所97年10月1日北市裁鑑字第0974166
    2400號函暨所附鑑定意見書在卷可按（參偵卷第37-40頁）
    。是被告上開所辯，為卸責之詞，不足採信。從而，本件被
    告過失傷害之犯行，事證明確，洵堪認定。
  (三)被告於告訴人騎車倒地受傷後，雖曾暫停並下車，但在告訴
    人表示將通知警方到場時，被告並未留在現場，亦未留下任
    何足資辨明之個人資料，反而立即駕車離去等情，業據被告
    坦承不諱，並據證人即告訴人乙○○於警詢時陳明在案（參
    偵卷第10、21頁）。至於證人乙○○於本院審理時以證人身
    分具結作證時雖證述: 被告有停下來，但沒有下車，我用喊
    的叫他不要走，他搖下車窗，看了我一下，我說要叫警察，
    被告就走了等語。惟被告則堅稱當時有下車等語。經查，證
    人乙○○於97年5月22日15時許，第1次在仁愛醫院製作談話
    紀錄時指稱: 「事後對方有下車，但沒有留下任何資料即離
    去。」等語（參偵卷第21頁）。其嗣於97年6月8日18時許，
    至大安分局製作筆錄時亦陳稱: 「該貨車司機有下車查看，
    我要求他不又（應為要）走等警察來處理，但他不理會我隨
    後就自行開車離開。」等語（參偵卷第10頁）。證人於本院
    審理時所為之證詞與前開陳述有所出入。本院審酌證人於本
    院作證之時間為98年4月1日，距離本案車禍發生之時間已近
    2年，其就車禍經過之細節或有記憶不清之情形，而前開第1
    次筆錄是在車禍甫發生1小時左右所作，其記憶應當較為清
    晰而正確，且與被告所供述之情節相一致，是本院認證人乙
    ○○就此部分之證詞，其於警詢之陳述應較為可信，依刑事
    訴訟法第159條之2規定，其於警詢時所為之陳述，得為證據
    。是依證人乙○○之警詢所述，足認被告於車禍後確曾下車
    。被告雖曾下車，然被告自承於車禍當時已親眼目擊告訴人
    騎車摔倒滑行，以告訴人當時行車之速度，在此情況下，衡
    情當有受傷之可能，但其竟未曾上前查看告訴人之傷勢，在
    告訴人要求通知警方到場處理時，復為逃避個人無照駕駛可
    能遭裁罰之責任，不顧告訴人之傷勢及安全，即逕自駛離，
    其有肇事致人受傷而逃逸之犯意及行為，已至為顯然。被告
    就此部分所為之上開辯解，亦為卸責之詞，不足採信。
  (四)綜上，本件被告過失傷害及肇事逃逸之犯行，均事證明確，
    洵堪認定，均應予依法論處。
二、核被告所為，係犯刑法第185條之4之肇事逃逸罪、第284條
    第1項前段過失傷害罪。按汽車駕駛人無駕駛執照駕車，因
    而致人受傷或死亡，依法應負刑事責任者，加重其刑至二分
    之一，道路交通管理處罰條例第86條第1項定有明文。本件
    被告前雖經依法考領駕駛執照，但其所考領之駕駛執照已於
    91年9月3日經主管機關依法吊銷，迄今未重新考領，業據被
    告自承在案，並有證號查詢汽車駕駛人資料在卷可按（參偵
    卷第41頁）。是被告於本件車禍事故發生時，確屬無照駕駛
    。揆諸前開規定，其所犯過失傷害罪部分，自應依法加重其
    刑。被告所犯上開二罪，一為過失犯，一為故意犯，行為互
    殊，自應分論併罰之。爰審酌被告於肇事後，迄今未賠償告
    訴人所受之損害，且於見告訴人倒地受傷時，亦未為必要救
    助而逃逸，幸告訴人之傷勢不重，尚可自行就醫，以及被告
    犯後雖否認有何犯行，但對於事故發生之經過，均坦白供承
    之態度等一切情狀，分別量處如主文所示之刑，並均諭知易
    科罰金之折算標準。
據上論斷，應依到事訴訟法第299條第1項前段，刑法第185條之4
、第284條第1項前段、第51條第10款前段、第41條第1項前段，
道路交通管理處罰條例第86條第1項，刑法施行法第1條之1，判
決如主文。
本案經檢察官楊智綸到庭執行職務。
中    華    民    國    98    年    4     月    15    日
                  刑事第四庭  審判長法  官  郭惠玲
                                    法  官  李明益
                                    法  官  李桂英
上正本證明與原本無異。
如不服本判決，應於判決送達後10日內（應抄附繕本）向本院提
出上訴狀（上訴書狀應敘述具體理由。上訴書狀未敘述上訴理由
者，應於上訴期間屆滿後二十日內補提理由書於原審法院。）。
告訴人或被害人如對於本判決不服者，應具備理由請求檢察官上
訴，其上訴期間之計算係以檢察官收受判決正本之日期為準。
                                    書記官  嚴君珮
中    華    民    國    98    年    4     月    15    日
附錄本案論罪科刑法條全文：
中華民國刑法第185條之4
（肇事遺棄罪）
駕駛動力交通工具肇事，致人死傷而逃逸者，處6月以上5年以下
有期徒刑。
中華民國刑法第284條
（過失傷害罪）
因過失傷害人者，處6月以下有期徒刑、拘役或5百元以下罰金，
致重傷者，處1年以下有期徒刑、拘役或5百元以下罰金。
從事業務之人，因業務上之過失傷害人者，處1年以下有期徒刑
、拘役或1 千元以下罰金，致重傷者，處 3 年以下有期徒刑、
拘役或 2 千元以下罰金。


司法院資訊處製作；財團法人民間司法改革基金會備份。
